臺灣高等法院高雄分院刑事判決　　96年度重上更(三)字第10號
上　訴　人
即　被　告　甲○○
選任辯護人　顏宏斌 律師
上列上訴人因貪污治罪條例案件，不服臺灣高雄地方法院90年度
訴字第909 號中華民國91年7 月4 日第一審判決（起訴案號：臺
灣高雄地方法院檢察署89年度偵字第15327 號），提起上訴，判
決後，經最高法院第3 次發回更審，本院判決如下：
    主  文
原判決關於甲○○部分撤銷。
甲○○公務員對於違背職務之行為，收受不正利益，處有期徒刑
伍年陸月，褫奪公權參年。
    事  實
一、甲○○係高雄市港務警察所三號碼頭派出所警員，負責該所
    檢查哨之執行勤務，對通過高雄港三號碼頭檢查哨之各式車
    輛實施檢查、管制之工作，為依法令服務於國家機關而具有
    法定職務權限之公務人員。緣歐超傑與其妻鄭春枝共同經營
    之傑運企業有限公司（下稱傑運公司）於民國88年1 月間，
    取得台灣塑膠股份有限公司位於麥寮六輕工程所須進口鋼材
    載運業務，由該傑運公司負責自高雄港蓬萊區載運進口鋼材
    至雲林縣麥寮工業區。乙○○（經本院前審判刑確定）名義
    上為傑運公司司機，而實際上是以其所有車牌號碼IZ-932號
    及XM-582號營業大貨車靠行於該公司，為節省載運成本，遂
    以超載（即超重）或超寬之方式載運鋼材以減少載運車次，
    而為免上述超載或超寬違規遭檢查哨警員取締開罰單或要求
    重新裝載，竟基於對該派出所執行管制崗哨勤務員警行賄之
    犯意，出面向執行前述勤務之警員行賄。嗣於88年4 月17日
    前某日，正值該派出所警員甲○○執行前述管制崗哨勤務時
    ，對於傑運公司所屬貨車所載運之鋼板已違反道路交通安全
    規則第38條關於車輛尺度、軸重、總重等限制規定，竟未依
    道路交通管理處罰條例第29條「汽車裝載時，有一裝載貨物
    超過規定之長度、寬度、高度者，處汽車所有人新臺幣（下
    同）3,000 元以下9,000 元以下罰鍰，並責令改正或禁止通
    行」之規定，掣發舉發單，而予以放行。甲○○遂基於違背
    職務收受不正利益之犯意，於88年4 月17日18時29分許，主
    動打電話向乙○○要求招待至高雄市雪莉舞廳消費，乙○○
    為答謝甲○○違背職務放行其公司違規超載車輛及惟恐拒絕
    甲○○之要求，於日後違規載運時將遭甲○○刁難取締，即
    應允於當晚招待甲○○及其友人至雪莉舞廳消費，席間因甲
    ○○欲帶該舞廳小姐出場，乙○○無法負擔，乃趁機先行離
    去，並給付部分消費款2 萬元，甲○○因而獲得不正利益2
    萬元。嗣經法務部調查局航業海員調查處高雄調查站（下稱
    高雄海調站）接獲線民密報，向臺灣高雄地方法院檢察署聲
    請核發通訊監聽書，並聲請核發搜索票，於89年7 月6 日至
    傑運公司營業處所及乙○○住處等處執行搜索後，因乙○○
    自白上述行賄甲○○之犯行，而查悉上情。
二、案經航業海員調查處高雄站報請臺灣高雄地方法院檢察署檢
    察官偵查起訴。
    理  由
壹、證據能力部分：
一、高雄海調站就被告甲○○所持有之0000000000號、乙○○所
    持有之0000000000號之行動電話，經臺灣高雄地方法院檢察
    署檢察官同意高雄海調站，自88年2 月1 日起至同年7 月10
    日止進行監聽之事實，有臺灣高雄地方法院檢察署通訊監察
    書4 份在卷可憑（他字第321 號卷第35頁至第38頁）；而依
    憲法保障人權觀點而言，在正常情況下，政府或偵查機關並
    無權利監聽人民之通話，然人民秘密通訊自由與其他基本人
    權同，仍得以法律限制之，故憲法第23條規定，以上各條列
    舉之自由權利，除為妨止防礙他人自由、避免緊急危難、維
    持社會秩序或增進公共利益所必要者外，不得以法律限制之
    。依此，如為維持社會秩序之必要，並非不可依法限制人民
    之秘密通訊自由；而警察收賄，自屬有害社會秩序，雖通訊
    監察法係於88年7 月14日所公布，惟於該法未公布前，經由
    監聽而取得之電話錄音帶，在事實審法院踐行調查證據程序
    後，如當事人對於其監聽或播收錄音之內容，未提出異議以
    詰問制作者，則無論此係出於司法警察之監錄，皆可作為證
    據予以採用，並無證據排除法則之適用（最高法院82年度臺
    上字第1141號判決意旨及學者蔡墩銘所著「刑事證據法論」
    第379 頁至386 頁可參）。是此，關於被告甲○○上開監聽
    錄音帶嗣又經原審於90年9 月18日原審審判期日之調查證據
    程序中當庭播放該監聽內容（詳如後述），參諸上開說明，
    自可為論罪之依據，是被告甲○○之辯護人辯以本案監聽資
    料顯已違反憲法第12條秘密通訊之自由，故依毒樹果實之理
    論及最高法院判決以觀，不得採為不利於被告甲○○之證據
    ，顯無可取，合先敘明。
二、按被告以外之人（包括證人、鑑定人、告訴人、被害人及共
    同被告等）於檢察事務官、司法警察官或司法警察調查中所
    為之陳述，與審判中不符時，其先前之陳述具有較可信之特
    別情況，且為證明犯罪事實存否所必要者，得為證據，刑事
    訴訟法第159 條之2 定有明文。本件證人乙○○、鄭春枝2
    人於警詢及本院更一審均曾為供述，經核其2 人於警詢及法
    院審理時之供述有前後陳述不符之情形，本院審酌其2 人警
    詢時之供述並無不法取供之情，具有任意性，客觀上應具有
    較可信之特別情況，且亦為證明犯罪事實存否所必要，依上
    揭規定，其2 人於警詢中之證言自有證據能力。
三、法務部調查局測謊報告書之證據能力：
（一）按測謊鑑定，係依一般人若下意識刻意隱瞞事實真相時，
      會產生微妙之心理變化，例如：憂慮、緊張、恐懼、不安
      等現象，而因身體內部之心理變化，身體外部之生理狀況
      亦隨之變化，例如：呼吸急促、血液循環加速、心跳加快
      、聲音降低、大量流汗等異常現象，惟表現在外之生理變
      化，往往不易由肉眼觀察，乃由測謊員對受測者提問與待
      證事實相關之問題，藉由科學儀器（測謊機）紀錄受測者
      對各個質問所產生細微之生理變化，加以分析受測者是否
      下意識刻意隱瞞事實真相，並判定其供述是否真實；測謊
      機本身並不能直接對受測者之供述產生正確與否之訊號，
      而係測謊員依其專業之學識及經驗，就測謊紀錄，予以客
      觀之分析解讀。故而，測謊鑑定之結果，如否認犯罪有不
      穩定之情緒波動反應，雖不能為有罪判決之唯一證據，但
      非無證據能力，仍得供裁判之佐證。至其證明力如何，事
      實審法院自得依職權自由判斷之。至於測謊鑑定究竟有無
      證據能力，刑事訴訟法並無明文規定，惟實務上，送鑑單
      位依刑事訴訟法第208 條第1 項規定，囑託法務部調查局
      或內政部警政署刑事警察局為測謊檢查，受囑託機關就檢
      查結果，以該機關名義函覆原囑託之送鑑單位，該測謊檢
      查結果之書面報告，即係受囑託機關之鑑定報告，該機關
      之鑑定報告，形式上若符合測謊基本程式要件，包括：（
      1） 經受測人同意配合，並已告知得拒絕受測，以減輕受
      測者不必要之壓力。（2） 測謊員須經良好之專業訓練與
      相當之經驗。（3） 測謊儀器品質良好且運作正常。（4
      ）受測人身心及意識狀態正常。（5） 測謊環境良好，無
      不當之外力干擾等要件，應即賦予證據能力。復按刑事訴
      訟法第206 條第1 項規定：「鑑定之經過及其結果，應命
      鑑定人以言詞或書面報告」，又法院或檢察官囑託相當之
      機關鑑定，準用第206 條第1 項之規定，同法第208 條亦
      有明文規定；是鑑定報告書之內容應包括鑑定經過及其結
      果，法院囑託鑑定機關為測謊檢查時，受囑託之鑑定機關
      不應僅將鑑定結果函覆，並應將鑑定經過一併載明於測謊
      之鑑定報告書中（最高法院90年臺上字第2145號、92年臺
      上字第3822號、93年臺上字第1685號判決參照）。
（二）本案係由檢察官囑託法務部調查局對被告實施測謊鑑定，
      經鑑定人員吳家隆進行測前會談，並獲被告同意後，採用
      「控制問題法」及「混合問題法」對被告施以測謊鑑定，
      且鑑定機關即法務部調查局除將該鑑定結果以測謊報告書
      函覆外（見89年度偵字第22099 號卷第34頁），尚檢具上
      開符合測謊基本程式形式上要件之測謊同意書、測謊對象
      身心狀況調查表、測謊問卷內容題組、生理記錄圖、鑑定
      人員測謊訓練經歷之結業證書、測謊鑑定過程參考資料明
      細表等在卷可按（見本院卷第94至102 頁），是本件測謊
      鑑定應具有證據能力。
貳、實體部分：
甲、有罪部分：
一、訊據上訴人即被告甲○○（下稱）固不否認有邀乙○○至雪
    莉舞廳消費之情事，惟矢口否認有何收受不正利益之犯行，
    辯稱：伊因想調回屏東工作，希望職務上有些業績，而伊與
    乙○○已認識3 、4 年，乙○○經常在港區出入，伊想從他
    那裏獲得一些港區走私之情報，88年4 月17日那天，有屏東
    之警察同事要來高雄，伊才約乙○○一起去雪莉舞廳喝酒唱
    歌，伊沒有要乙○○請客，酒是伊帶去的，舞廳的消費亦係
    由伊付帳，乙○○先行離去，伊是在調查站接受調查時，調
    查員才說乙○○離去時有先付款2 萬元，但那是乙○○說的
    ，是否真實，殊有可疑云云。
二、經查：
（一）被告甲○○就前揭於88年4 月17日晚間邀乙○○前往雪莉
      舞廳消費之事實已坦承在卷，雖被告甲○○同時以前開情
      詞置辯，惟查：乙○○同意被告甲○○邀約前往雪莉舞廳
      ，並給付其中2 萬元部分消費款等情，已據乙○○於高雄
      海調站警詢時證述明確，其證稱：該通電話（88年4 月17
      日18時29分）是三號碼頭管制站員警甲○○打給我的，談
      話內容是甲○○提議要約朋友與我一同去「雪莉舞廳」消
      費，甲○○於88年4 月17日晚上帶朋友2 位與我同往雪莉
      舞廳消費，由我支付2 萬元的帳單，因為甲○○長期幫助
      安排傑運公司貨車違規超載、超寬由三號管制站出港，而
      且我也怕日後甲○○取締違規，所以我才同意花費該筆2
      萬元等語（見89偵字第22099 號卷第68頁），且經原審當
      庭勘驗上開乙○○於89年7 月6 日在高雄海調站詢問時錄
      影帶之結果，亦與上開高雄海調站筆錄所載之內容相符，
      亦有勘驗筆錄可按（見原審卷第347 頁）。再參以，被告
      甲○○與乙○○於88年4 月17日18時29分37秒、同日19時
      6 分56秒之通訊監察譯文，及乙○○與鄭春枝於88年4 月
      18 日19 時56分50秒之通訊監察譯文（同上偵查卷第26頁
      至第30頁）：
（1） 被告甲○○（A） 與乙○○（B） 於88年4 月17日18時29
      分37秒之通訊監察譯文：
      .......
      A：「雪莉」你去過沒有？
      B：沒有
      A：「雪莉」可以走看看，好不好？讓我那個一下，好不
         好？
      B：好啊
      A：我從來沒要求你這個
      B：好
      ......
（2） 被告甲○○（A） 與乙○○（B） 於88年4 月17日19時6
      分56秒之通訊監察譯文：
      B：喂
      A：棋南，我南仔，我先到哪裡吃飯？先吃飯
      B：你現在在哪裡
      A：我現在還在派出所
      ......
      B：要到哪裡等
      A：你要不要緊
      B：不要緊
      A：你這樣講我就不好意思了，我出去再和你聯絡好了，
         我介紹個朋友給你認識一下
      B：好
（3） 乙○○（A） 與鄭春枝即歐太太（B） 於88年4 月18日19
      時56分50秒之通訊監察譯文：
      ........
      B：你昨天又和南仔去哪裡吃
      A：沒有啦，他在邀，我不好意思說不好
      ......
      B：花多少錢
      A：2、3萬元
      B：可惡
      A：他們還帶小姐出去，還要1 萬8 、9 千，我就溜掉了
         ，連電話都丟在那邊趕快跑
      B：當然要溜
      A：再搞下去超過5 萬
      B：我就叫你不要
      A：他第一句就說，「我從來就沒有向你要求過這個」，
         他跟我說這樣
      B：最近又沒有超載
      ......
      且經原審當庭勘驗乙○○與被告甲○○於88年4 月17日18
      時29分37秒之監聽錄音帶結果，核與通訊監察譯文所載相
      符（見原審卷第255 頁），則觀之上開3 通電話之對話內
      容，被告甲○○顯非單純邀約乙○○喝酒，否則何不大方
      明講而以「這個」、「那個」的暗語來表示，顯然係有不
      為人知之隱情，且被告甲○○係對乙○○說：我從來沒「
      要求」你「這個」等語，復於第2 通電話時，被告甲○○
      再次向乙○○確認：「你要不要緊」，則被告甲○○對乙
      ○○之要求顯非基於單純朋友情誼一般通常之請求，再由
      乙○○與鄭春枝即歐太太間之上開通聯對話內容，顯可得
      知乙○○應允被告甲○○之要求前往雪莉舞廳消費，係因
      被告甲○○前揭對於傑運公司貨車載運鋼板超寬違規未予
      取締逕行放行，乙○○因恐拒絕被告甲○○之邀約，日後
      會遭被告甲○○取締違規始應允前往並同意支付費用2 萬
      元甚明，況被告甲○○於高雄海調站詢問時已坦承：「..
      . 乙○○於中途先行離去支付2 萬餘元的帳單，乙○○離
      去後由我支付全部花費1 萬餘元」、「大家朋友一場，乙
      ○○才同意前往及支付該費用」等語在卷（同上偵查卷第
      85頁），足證被告甲○○當時應知乙○○離去時已給付2
      萬元之消費款甚明。又乙○○是受被告甲○○之要求始前
      往雪莉舞廳並同意支付費用，並經被告甲○○再次以電話
      與乙○○確認，則依常理，被告甲○○當無不知乙○○支
      付費用之理，是被告甲○○於審理中一再辯稱不知乙○○
      已給付部分消費款云云，顯不足採，而乙○○嗣於原審審
      理時改稱：是甲○○要請我吃飯的等情（見原審卷第25 7
      頁），顯係事後迴護之詞，委無可採。
（二）本案經檢察官囑託法務部調查局對被告甲○○實施測謊鑑
      定，經鑑定人員以「控制問題法」、「混合問題法」對於
      被告甲○○施以測謊鑑定結果，認被告甲○○就貨車超載
      其均有依規定予以取締；其沒有替超載貨車安排特定時段
      通過管制站；其沒有收受貨車司機的金錢好處等問題，均
      呈情緒波動之反應，研判有說謊，有法務部調查局89年7
      月11日（89）陸（三）字第09130794號鑑定通知書在卷為
      憑（見89年度偵字第22099 號卷第34頁），綜合前開論述
      觀之，益證被告甲○○所辯上情，實不足以信採。
（三）至證人曾祥銘時於原審審理時證稱：88年4 月擔任高雄港
      務局之主管，那天我本來與其他朋友吃飯，因舊部屬甲○
      ○打電話邀約到別處聚餐，念在以前舊部屬的份上就同意
      過去，... ，後因為酒醉，我去洗手間吐，再回到位置時
      乙○○已離開，後來是甲○○買的單等語（見原審卷第25
      8 、259 頁）；另證人莊嵩岳於原審審理時證稱：後來小
      姐拿帳單進來要買單，是甲○○買單，買單時只剩下甲○
      ○、曾祥銘與我，我不知道買單的錢多少等語（見原審卷
      第262 、263 頁），則買單時乙○○已離開，被告甲○○
      並無與何人搶著買單之情事，而證人曾祥銘係被告甲○○
      之前主管，證人曾祥銘與莊嵩岳又係因被告甲○○之邀約
      才前往，買單時乙○○先已支付2 萬元後離開，則剩餘差
      額之消費款項，依常理由被告甲○○支付費用，並無不合
      ，是無法以證人曾祥銘及莊嵩岳之上開證詞，即推認被告
      甲○○不知乙○○已先支付2 萬元部分消費款，而為被告
      甲○○有利之認定。
（四）綜上所述，被告甲○○前開所辯，係屬卸責之詞，不足採
      信，被告前開犯行已堪認定。
乙、不另為無罪諭知部分：
一、公訴意旨另以：被告甲○○基於概括之犯意，利用擔任高雄
    港警所三號碼頭派出所執行守望勤務之機會，對於其職務上
    應取締開罰單之傑運公司所屬貨車違規超載鋼板不予取締而
    予以放行，或安排於其他員警當班之時段放行，而連續對於
    違背職務之行為，收受乙○○交付之賄款達10次以上（包括
    88年4 月17日下午5 時45分許，收受乙○○所交付之2000元
    賄款部分），因認被告甲○○此部分同犯有對於違背職務之
    行為收受賄賂之罪嫌云云。
二、按犯罪事實應依證據認定之，無證據不得認定犯罪事實；又
    不能證明被告犯罪者，應諭知無罪之判決，刑事訴訟法第15
    4 條第2 項、第301 條第1 項分別定有明文。又認定不利於
    被告之事實，須依積極證據，茍積極證據不足為不利於被告
    事實之認定時，即應為有利於被告之認定，更不必有何有利
    之證據（最高法院30年上字第816 號判例參照）。又具共犯
    關係之同案審理共同被告，所為不利於己復不利於其他共同
    被告之供述，須無瑕疵可指，且應調查其他補強證據，查明
    確與事實相符，始得採為其他共同被告犯罪事實之證據，否
    則根本失其證據之證明力，不得採為判斷事實之根據（最高
    法院76年台上字第498 號判例參照）。
三、公訴意旨認被告甲○○另涉有前述收賄犯行，無非係以共同
    被告乙○○、鄭春枝之供述；卷附通訊監察譯文內容為其論
    罪依據。惟訊據被告甲○○堅決否認有上開收受賄賂犯行。
四、經查：
（一）被告甲○○於88年4 月17日下午5 時45分許，在第一碼頭
      登記站，收受乙○○交付賄賂現金2,000 元之事實，雖據
      證人乙○○、鄭春枝分別於高雄海調站及偵訊時證述明確
      ，惟證人乙○○嗣於原審及本院前審審理時改稱：通聯記
      錄中電話裡是有這麼說，但實際上沒有這麼做等語，證人
      鄭春枝於原審審理時改稱：乙○○以電話告訴我說港警要
      索賄，但是他沒有告訴我是哪一位等語，則其2 人之證詞
      前後不一，已有可疑。且卷附之通訊監察報告譯文鄭春枝
     （ 歐太太）於88年4 月17日17時7 分35秒，固曾在電話中
      要乙○○「拿（錢）過去給他（甲○○）」；同日17時11
      分11秒，鄭春枝並打電話給甲○○，告知甲○○已囑乙○
      ○去第一碼頭登記站找甲○○；乙○○並於同日17時42分
      電話甲○○，查問甲○○究在何處，並表示要馬上過去；
      惟至同日18時29分37秒，甲○○在打給乙○○之電話中，
      卻質問乙○○為何「電話都打不通？」……並說「不用了
      ，你沒那個誠意」，而乙○○則回答「你怎麼說這種話，
      我剛才還進去碼頭」，甲○○即答話「不通，人家都回去
      了」，乙○○接著說「我剛才才講一下話而已，人都回去
      了」（見89年度偵字第22099 號卷第25、26頁），由上開
      電話對話內容綜合以觀，再參酌同日19時6 分56秒，甲○
      ○又以電話邀乙○○去”雪莉”舞廳等情，甲○○並說「
      雪莉可以走看看，好不好？讓我那個一下，好不好？」，
      「我從來沒要求你這個」（見同上卷第17頁），則尚難認
      乙○○確有於88年4 月17日下午17時許，前往上開第一碼
      頭處交付被告甲○○2000元之賄款。
（二）公訴意旨依卷附88年2 月25日通訊監察譯文，及證人乙○
      ○、鄭春枝之供述，認定被告甲○○曾於88年2 月25日收
      受乙○○交付之3,000 元賄賂犯行云云。惟查：依卷附88
      年2 月25日5 通通訊監察譯文內容觀之，證人乙○○確曾
      分別與鄭春枝、某司機談到已經和被告甲○○談妥之情，
      及乙○○與被告甲○○之對話中亦確有是日7 時20分之話
      語，但被告甲○○於對話中亦談及「你們不要裝太重，不
      要太那個」之語，而證人乙○○就其與鄭春枝之對話中所
      言「南仔嗎？他說等到7 時20分，在發落一下，每一個50
      0 ，我收一收包壹包再塞給那個就可以了」之語，於高雄
      海調站陳稱：「意指甲○○於7 時20分他會安排違規超載
      的貨車出港，每一台貨車我會收500 元，包齊後連同放行
      條交給值班警員」之語（89偵字第22099 號卷第44頁），
      然佐以卷附三號碼頭派出所勤務分配表當日18時至20時之
      勤務，並非被告甲○○值班之情，足見被告甲○○於該日
      18時至20時並未值勤已明，則證人乙○○所言「被告甲○
      ○會安排超載之貨車出港」之情縱然屬實，再證諸證人乙
      ○○陳稱：該日放行貨車有6 輛，所收賄款共3,000 元是
      交給當時值班之警員之情，並無積極證據可證明被告甲○
      ○有收賄或與值班警員有何犯意聯絡，則被告甲○○之舉
      止充其量僅止於關說之程度，尚難以公訴人所指對於違背
      職務之行為收受賄賂罪論處。
（三）證人乙○○於高雄海調站時先後指稱：「有拿3 、4,000
      元給被告甲○○」、「我曾經不下10次將貨車順利出港之
      報酬交給甲○○等4 名警員，其中以交付甲○○次數最多
      」、「我前後支付甲○○金額超過2 萬元」等語，經核證
      人乙○○就交付賄賂給被告甲○○之次數、金額，前後供
      述並不一致，其真實性已令人存疑？再參酌證人乙○○於
      審理中已翻異前詞，否認有交付賄賂與被告甲○○之情，
      而卷附其他通訊監察譯文，亦無從佐證被告甲○○尚有其
      他收受賄賂之犯行，故亦難僅憑證人乙○○前揭前後不一
      之供述，遽認被告甲○○另有收受賄賂之犯行。
（四）綜上論述，公訴意旨所指前揭被告甲○○此部分犯罪，尚
      屬不能證明，原應為無罪之諭知，惟因檢察官認此部分與
      前揭論罪科刑部分有連續犯之裁判上一罪關係，故爰不另
      為無罪之諭知。
丙、被告甲○○於本案行為時係高雄市港務警察所三號碼頭派出
    所警員，負責該所檢查哨之執行勤務，對通過高雄港三號碼
    頭檢查哨之各式車輛實施檢查、管制之工作，為依法令服務
    於國家機關而具有法定職務權限之公務人員。核其所為，係
    犯貪污治罪條例第4 條第1 項第5 款之公務員違背職務收受
    不正利益罪。又被告甲○○因犯罪所圖得之不正利益僅2 萬
    元，在5 萬元以下，情節輕微，爰依貪污治罪條例第12條第
    1 項規定減輕其刑。
丁、被告甲○○行為後，刑法業於94年2 月2 日修正公布，並於
    95 年7月1 日生效施行：
一、無期徒刑減輕部分：被告甲○○行為後，刑法第65條第2 項
    業已修正，修正前刑法第65條第2 項規定：「無期徒刑減輕
    者，為7 年以上有期徒刑」；修正後刑法第65條第2 項規定
    ：「無期徒刑減輕者，為20年以下15年以上有期徒刑」，比
    較結果，修正前刑法較有利於行為人，依刑法第2 條第1 項
    前段之規定，應適用被告甲○○行為時即修正前之規定。
二、被告甲○○於本案行為時係高雄市港務警察所三號碼頭派出
    所警員，負責該所檢查哨之執行勤務，對通過高雄港三號碼
    頭檢查哨之各式車輛實施檢查、管制之工作，為依法令服務
    於國家機關而具有法定職務權限之公務人員，無論依修法前
    後刑法第10條第2 項之規定，或95年5 月30日修正前後之貪
    污治罪條例第2 條規定均為公務員，對被告甲○○無有利或
    不利之情形，自無新舊法比較適用之問題，應適用修正後之
    新法。
戊、原審予以論處被告甲○○罪刑，固非無見。然查被告甲○○
    除前揭所述收受不正利益2 萬元之收賄犯行外，公訴意旨所
    指其餘犯行並無積極證據足以證明（詳如前述），原判決認
    被告甲○○亦犯有該部分犯行，自有未洽。被告甲○○上訴
    意旨否認犯罪，雖無理由，惟原判決此部分既有可議，即屬
    無可維持，自應由本院將原判決關於被告甲○○部分撤銷改
    判。審酌被告甲○○身為高雄港警所警員，肩負維持社會秩
    序之責，然竟未能廉潔自持，罔顧規定，放行違規車輛，違
    背職務收受不正利益，惟念其犯罪所得無多等情狀，爰予科
    處有期徒刑5 年6 月，並依該條例第17條規定宣告褫奪公權
    3 年。又按貪污治罪條例第10條規定應予追繳者，以被告貪
    污所得之財物為限，而「不正利益」既無明文規定，自不能
    包括在內，業據最高法院以74年度台上字第1355號、79年度
    台上字第4419號判例揭櫫明確，故被告所獲取之不正利益不
    予追繳，附此敘明。
己、同案被告黃耀徵、乙○○、鄭春枝及歐超傑部分，均已經本
    院前審判決確定，不再論列，附此敘明。
據上論斷，應依刑事訴訟法第369 條第1 項前段、第364 條、第
299 條第1 項前段，貪污治罪條例第2 條、第4 條第1 項第5 款
、第12條第1 項、第17條，刑法第2 條第1 項前段、第11條、第
37條第2 項，判決如主文。
本案經檢察官羅建勛到庭執行職務。
中　　華　　民　　國　　96　　年　　4 　　月　　25　　日
                  刑事第五庭    審判長法  官  曾永宗
                                      法  官  王伯文
                                      法  官  陳  箐
以上正本證明與原本無異。
如不服本判決應於收受本判決後10日內向本院提出上訴書狀，其
未敘述上訴理由者，並得於提起上訴後10日內向本院補提理由書
狀（均須按他造當事人之人數附繕本）「切勿逕送上級法院」。
中　　華　　民　　國　　96　　年　　4 　　月　　25　　日
　　　　　　　　　　　　　　　　　　　書記官  魏文常
附錄本件判決論罪科刑法條：
貪污治罪條例第4 條第1 項第5 款：
有下列行為之一者，處無期徒刑或10年以上有期徒刑，得併科新
臺幣1 億元以下罰金：
五、對於違背職務之行為，要求、期約或收受賄賂或其他不正利益者。
